【裁判字號】    98,重訴,352
【裁判日期】    990423
【裁判案由】    損害賠償
【裁判全文】
臺灣臺中地方法院民事判決             98年度重訴字第352號
原      告  乙○○
            丙○○○
共      同
訴訟代理人  周啟同律師
被      告  甲○○
訴訟代理人  丁○○
上列被告因過失致死案件，經原告提起請求損害賠償之附帶民事
訴訟，經本院刑事庭移送前來（98年度交附民字第96號），本院
於民國99年4月2日言詞辯論終結，判決如下：
    主  文
原告之訴及假執行之聲請均駁回。
訴訟費用由原告負擔。
    事實及理由
一、按訴狀送達後，原告不得將原訴變更或追加他訴。但有下列
    各款情形之一者，不在此限：三、擴張或減縮應受判決事項
    之聲明者，民事訴訟法第255條第1項第3款定有明文。原告
    起訴訴之聲明第1、2項原請求：(一)被告應給付原告乙○○新
    臺幣（下同）2,467,007元，及自刑事附帶民事訴訟起訴狀
    繕本送達翌日起至清償日止，按年息百分之5計算之利息。
    (二)被告應給付原告丙○○○3,917,198元，及自刑事附帶民
    事訴訟起訴狀繕本送達翌日起至清償日止，按年息百分之5
    計算之利息。嗣於本院審理中擴張訴之聲明第1、2項為：(一)
    被告應給付原告乙○○4,160,658元，及其中2,467,007元自
    刑事附帶民事訴訟起訴狀繕本送達翌日起至清償日止，其中
    1,693,651元自準備書續一狀繕本送達翌日起至清償日止，
    均按年息百分之5計算之利息。(二)被告應給付原告丙○○○
    4,600,480元，及其中3,917,198元自刑事附帶民事訴訟起訴
    狀繕本送達翌日起至清償日止，其中683,282元自準備書續
    一狀繕本送達翌日起至清償日止，均按年息百分之5計算之
    利息，合於前開規定，應予准許。
二、原告起訴主張：
    被告平日以擺設夜市攤販為業，並駕駛自小客車往返接洽執
    行攤販業務，駕車顯為其完成主要業務所附隨之輔助事務，
    為從事駕駛業務之人，其明知飲酒後會有不能安全駕駛動力
    交通工具之情形，竟於民國97年11月17日22時許，在臺中縣
    大里市與友人飲用啤酒，已達不能安全駕駛動力交通工具之
    程度後，於同日23時25分許，駕駛車牌號碼1006-ND號自小
    客車，沿臺中市○○路由南向北往復興路方向行駛，嗣於同
    日23時56分許，行經臺中市○區○○路與信義南街之設有行
    車管制號誌之交岔路口時，本應注意車前狀況，並隨時採取
    必要之安全措施，而依當時天候晴，夜間有照明、路面為柏
    油之市區道路○道路乾燥、無缺陷，亦無障礙物及視距良好
    ，尚無不能注意之情事，竟疏未注意及此，適有訴外人即原
    告之子黃旭德駕駛車牌號碼OBG-032號重型機車，沿信義南
    街由西向東往正義街方向行駛，進入上開交岔路口，被告駕
    駛上開自小客車因酒後駕車注意力降低，竟未注意車前狀況
    ，隨時採取必要安全措施，且超速行駛通過該路口而未煞車
    ，致與黃旭德騎乘之機車發生碰撞，導致黃旭德人車倒地。
    黃旭德經送醫救治，延至翌日即97年11月18日凌晨1時49 分
    因頭部外傷致顱內出血不治死亡。本件係因被告於執行附隨
    駕駛業務時涉有違反交通法規、酒後駕車而與黃旭德發生碰
    撞事故，致使黃旭德傷重不治死亡。是黃旭德之死亡及原告
    因此所受一切損害，與被告之業務駕駛過失行為間，確有相
    當因果關係，是被告應對原告負損害賠償責任。茲就原告所
    受各項損害臚列如下：
  (一)殯葬費部分：
    原告乙○○為黃旭德支出之殯葬費用為20餘萬元，原告乙○
    ○請求被告給付殯葬費用200,000元。
  (二)法定扶養費用部分：
  (1)黃旭德為原告乙○○及丙○○○之次子，依民法第1114條、
    第1115條之規定對於原告乙○○及丙○○○負有扶養義務。
    又依行政院主計處公布之臺中市地區96年度每人每月消費支
    出為19,699元，可知每人每年所需消費支出為236,388元（
    計算式：19,699×12＝236,388），原告主張據此作為每人
    每年可得請求之扶養費用。
  (2)原告乙○○係26年9月2日生，為黃旭德之父親，於黃旭德97
    年11月18日因本件事故死亡時約71歲，依97年臺灣地區男性
    簡易生命表記載，平均餘命13.40年，扣除中間利息，則被
    告應一次賠償原告乙○○扶養費2,460,658元。
  (3)原告丙○○○係30年2月7日生，為黃旭德之母親，於黃旭德
    因本件事故死亡時約67歲，則依97年臺灣地區女性簡易生命
    表記載，平均餘命18.80歲，扣除中間利息，則被告應一次
    賠償原告丙○○○扶養費3,100,480元。
  (三)精神慰撫金部分：
    黃旭德於本件交通事故發生前，與原告二人同居一處共享天
    倫，黃旭德與原告二人間之親子關係相當融洽，平日事親至
    孝，甚常邀約父母親一同出遊，承歡膝下。是以，原告二人
    面對此一突然驟至之喪子之痛所承受巨大悲慟，幾至痛不欲
    生之境地，實非筆墨所能形容。茲參諸本件事故發生時原告
    乙○○年約71歲、尚有餘命14年，原告丙○○○年約67歲，
    尚有餘命為19年，堪認本件事故造成原告二人之次子即被害
    人黃旭德之死亡，致使原告二人分別受有至少十餘年之精神
    折磨暨損害，其錐心悲苦之痛恐難撫平。準此，審酌原告乙
    ○○與丙○○○所受精神損害深重、被告重大過失行為與酒
    醉駕車行為造成嚴重死亡結果、雙方當事人身分、地位及經
    濟狀況等關係，爰依法請求被告應對原告乙○○及丙○○○
    賠償精神慰撫金各150萬元。
    爰依侵權行為規定，請求被告負損害賠償責任等語。並聲明
    ：1.被告應給付原告乙○○4,160,658元，及其中2,467,007
    元自刑事附帶民事訴訟起訴狀繕本送達翌日起至清償日止，
    其中1,693,651元自準備書續一狀繕本送達翌日起至清償日
    止，均按年息百分之5計算之利息。2.被告應給付原告丙○
    ○○4,600,480元，及其中3,917,198元自刑事附帶民事訴訟
    起訴狀繕本送達翌日起至清償日止，其中683,282元自準備
    書續一狀繕本送達翌日起至清償日止，均按年息百分之5計
    算之利息。3.願供擔保，請准宣告假執行。
三、被告則以：
  (一)本件車禍事故發生原因，係因黃旭德之重型機車駕駛執照業
    受「易處逕註」駕駛執照之處分，並有酒後駕車及違規闖紅
    燈之事實，且撞擊點是在被告車身上，顯見被告乃係在信賴
    交通號誌於綠燈准許通行狀態下之正常行駛，因黃旭德之違
    規行為碰撞被告之車輛，被告實難謂有過失可言。
  (二)對原告乙○○主張其支出殯葬費用全部共20萬元部分不爭執
    ，並同意給付該部分費用。
  (三)民法第1117條第2項關於直系血親尊親屬受扶養權利者，雖
    有排除同條第1項「無謀生能力」之適用，惟依62年7月16日
    第2次民庭庭推總會決議仍認為直系血親尊親屬受扶養權利
    者，仍須受「不能維持生活」之限制。另原告二人雖主張原
    告二人之生活費之前均由黃旭德支出，然黃旭德從89年起即
    有涉及刑事案件，並沒有能力支付原告二人的生活費；至原
    告二人主張原告二人之另名子女黃勝德沒有扶養能力，並無
    證據證明之，故原告二人之扶養費部分，應由原告二人之其
    他子女平均分擔。
  (四)被告現在菜市場擺攤販賣魯味，並非以駕駛為業務，且被告
    有3個小孩，工作並不穩定，生活困難，長期壓力大。
  (五)被告前已給付原告乙○○200,000元。另本件被告投保之保
    險公司業已賠付原告二人共1,500,000元，即原告每人各750
    ,000元，依強制汽車責任保險法第30條之規定，自應於損害
    賠償金額確定後，再分別扣除原告二人已分別受償之750,
    000元保險理賠款等語資為抗辯，並聲明：1.原告之訴及假
    執行之聲請均駁回。2.如受不利判決，願供擔保請准宣告免
    為假執行。
四、兩造依民事訴訟法第270條之1第1項第3款規定，整理並協議
    簡化爭點如下：
  (一)兩造不爭執之事實：
  1.被告於97年11月17日22時許，在臺中縣大里市飲用啤酒後，
    於同日23時25分許，駕駛車牌號碼1006-ND號自小客車沿國
    光路由南向北往復興路方向行駛，於同日23時56分許，行經
    臺中市○區○○路與信義南街之設有行車管制號誌之交岔路
    口時，適有黃旭德（其於76年8月24日考領重型機車駕駛執
    照，但於95年6月13日因違規罰鍰未繳，受「易處逕註」駕
    駛執照之處分）於飲酒後，駕騎車牌號碼OBG-032號重型機
    車，沿信義南街由西向東往正義街方向行駛，並違規闖紅燈
    進入上開交岔路口，被告所駕駛自小客車之左前車身因而與
    黃旭德駕騎機車之車頭發生碰撞，黃旭德倒地後，受有頭部
    外傷致顱內出血，經送醫急救，延至97年11月18日凌晨1時
    49分死亡。
  2.被告肇事後，經警測得其呼氣酒精濃度為0.05mg/l；黃旭德
    於送醫急救時，所測得之血液酒精濃度為64.6mg/dl，換算
    為呼氣酒精濃度為0.307mg/l【被告與黃旭德涉犯刑法第185
    條之3醉態駕車公共危險罪嫌，均經臺灣臺中地方法院檢察
    署（下稱臺中地檢）檢察官另為不起訴處分】。
  3.被告因前開車禍案件，經本院98年度交易字第43號判決被告
    犯過失致人於死罪，處有期徒刑3月，如易科罰金，以1千元
    折算1日，並經臺灣高等法院臺中分院（下稱臺中高分院）
    以98年度交易字第1370號駁回上訴確定。
  4.原告乙○○為黃旭德支出殯葬費用20萬元。
  5.原告乙○○、丙○○○為黃旭德之父、母，原告乙○○係26
    年9月2日出生；原告丙○○○係30年2月7日出生。
  6.原告已因系爭車禍領取強制汽車責任保險金150萬元，其中
    原告乙○○領取75萬元；原告丙○○○領取75萬元。
  7.被告已給付原告乙○○20萬元。
  8.原告有三名子女，分別為黃勝德、黃旭德、黃美貴。
  (二)本件之爭點：
  1.被告對系爭車禍之發生是否有過失？如有，其與黃旭德之過
    失比例為何？
  2.原告因系爭車禍，得請求被告賠償之數額分別為何？
五、以下針對本件之爭點，敘述本院得心證之理由：
  (一)原告主張：被告於前揭時、地酒後駕車、疏未注意車前狀況
    ，且超速行駛，致生系爭車禍等語；被告則以前揭情詞置為
    抗辯。經查：
  1.按汽車駕駛人有下列情形之一者，不得駕車：二、飲用酒類
    或其他類似物後其吐氣所含酒精濃度超過每公升0.25毫克或
    血液中酒精濃度超過百分之0.05以上，道路交通安全規則第
    114條第2款定有明文。查，被告於肇事時之呼氣酒精濃度為
    每公升0.05毫克，有被告之呼氣酒精濃度測定紀錄表附於刑
    事警卷可證，並未達上開每公升0.25毫克之不得駕車之標準
    。另觀之臺中市警察局第三分局警員製作之臺中市警察局汽
    車駕駛人酒後駕車生理協調平衡檢測記錄卡及刑法第185條
    之3查獲後測試、觀察職務報告所載，被告之各項檢測結果
    均為合格，且並未有其他具體不能安全駕駛之情狀。又被告
    酒後駕車之行為，業經臺中地檢檢察官為不起訴處分，有臺
    中地檢檢察官97年度偵字第27073號不起訴處分書附於刑事
    偵卷可查。是並無證據足資證明系爭車禍之發生與被告飲酒
    是否已達不能安全駕駛之程度有關。
  2.次按行車速度，依速限標誌或標線之規定；汽車行駛時，駕
    駛人應注意車前狀況及兩車併行之間隔，並隨時採取必要之
    安全措施，為道路交通安全規則第93條第1項、第94條第3項
    所明定。又交岔路口為車輛往來頻繁之處，極易發生意外事
    故，是汽車行經交岔路口時，駕駛人應注意減速慢行，做隨
    時停車之準備，以防止危險之發生。系爭車禍發生之地點為
    交岔路口，被告駕車行經該路口，縱其行駛方向之號誌為綠
    燈，其仍應注意車前之路況為交岔路口，而減速慢行，作隨
    時停車之準備或其他必要之安全措施，以防止任何意外危險
    之發生。查臺中市○區○○路與信義南街口於系爭車禍發生
    時，有行車管制燈號，且號誌動作正常，速限為50公里等情
    ，有道路交通事故調查報告表（一）附於刑事警卷可參。被
    告自承其當時之車速為50幾公里（見臺中地檢97年度相字第
    1843號卷第39頁背面），顯已超速。且依被告所駕駛之自小
    客車於車禍現場留有右後輪煞車痕26.2公尺、左後輪煞車痕
    21.2公尺，且係自路中央斜向右側路邊，有道路交通事故現
    場圖附於刑事警卷可參，足見，系爭車禍發生前，被告駕駛
    汽車行經上開交岔路口，並未注意車前之路況為交岔路口，
    減速慢行，並作隨時停車之準備或其他必要之安全措施，復
    以50幾公里之速度超速行駛，以致無法及時煞車，避免與黃
    旭德所駕騎之機車相撞，甚至於二車相撞後，被告所駕駛之
    車猶斜向右邊路旁，滑行一段距離後始煞住。準此，被告顯
    難謂無過失。被告辯稱系爭車禍係因黃旭德酒醉騎車闖紅燈
    所肇致，其完全無過失云云，並無可採。
  3.被告駕車本應注意行車速度應依速限標誌或標線，且應注意
    車前狀況，並隨時採取必要之安全措施，而依當時天候晴，
    夜間有照明、路面乾燥、無缺陷、無障礙物、視距良好，並
    無不能注意之情事，竟疏未注意及此，致與黃旭德所駕騎之
    機車相撞以致肇事，並致黃旭德人車倒地，黃旭德經送醫急
    救後不治死亡，是被告過失行為與黃旭德死亡間具有因果關
    係甚明。而被告過失致人於死之行為業經本院98年度交易字
    第43號判處有期徒刑3月，並經臺中高分院98年度交上易字
    第1370號判決駁回上訴確定，亦經本院依職權調閱前揭卷宗
    核閱無訛。
  (二)按因故意或過失，不法侵害他人之權利者，負損害賠償責任
    ；不法侵害他人致死者，對於支出醫療及增加生活上需要之
    費用或殯葬費之人，亦應負損害賠償責任。被害人對於第三
    人負有法定扶養義務者，加害人對於該第三人亦應負損害賠
    償責任；不法侵害他人致死者，被害人之父、母、子、女及
    配偶，雖非財產上之損害，亦得請求賠償相當之金額，民法
    184條第1項前段、第192條第1項、第2項及第194條分別定有
    明文。被告駕駛汽車未注意車前狀況並隨時採取必要之安全
    措施，致與黃旭德所騎駛之機車發生擦撞，以致肇事，致黃
    旭德死亡，被告行為顯有過失，且被告過失行為與黃旭德死
    亡間具有因果關係甚明，被告不法侵害他人之生命權，自應
    負損害賠償責任。原告乙○○、丙○○○係黃旭德之父母，
    渠等請求被告負損害賠償責任，應屬有據。茲就原告乙○○
    、丙○○○請求被告賠償其受損害之金額，是否有理由，分
    述如下：
  1.關於殯葬費部分：原告乙○○主張其為黃旭德支出之殯葬費
    用20餘萬元，請求被告給付殯葬費用20萬元，為被告所不爭
    執，為有理由。
  2.關於扶養費部分：
  (1)按直系血親相互間互負扶養義務；受扶養權利者，以不能維
    持生活而無謀生能力者為限，前項無謀生能力之限制，於直
    系血親尊親屬，不適用之，民法第1114條第1款、第1117條
    分別定有明文，故直系尊親屬及配偶受扶養之權利，雖不以
    無謀生能力為必要，但仍須以不能維持生活者為限，始得請
    求賠償。又所謂「不能維持生活」，係指無財產足以維持生
    活，亦即不能以自己之財產維持生活者而言。原告乙○○名
    下僅有81年份之汽車1輛，96年度無收入，97年度之收入為
    1,500元；原告丙○○○名下無財產，96、97年度均無收入
    ，有稅務電子閘門財產、所得調件明細表在卷可參；另原告
    乙○○、丙○○○均為臺中市南區98年度中低收入戶等情，
    亦有臺中市南區公所中低收入老人生活津貼列冊證明書影本
    在卷可佐。則原告二人主張渠等不能維持生活，均屬可採。
    查本件兩造合意原告乙○○之平均餘命以13年計算；原告丙
    ○○○之平均餘命以18年計算（見99年4月2日言詞辯論筆錄
    ）。又原告乙○○、丙○○○之子女除黃旭德外，尚有黃勝
    德、黃美貴二人，平均分擔後黃旭德對於原告乙○○、丙○
    ○○之扶養義務為3分之1。原告雖主張黃勝德沒有工作收入
    ，沒有扶養原告之能力，黃美貴已出嫁等語，並提出黃勝德
    繳納國民年金保險費繳款單影本為證。然查，國民年金保險
    費繳款單僅能證明黃勝德沒有參加勞保、公教保、農保或軍
    保，而參加國民年金保險，並不足以證明黃勝德無勞動能力
    且無扶養原告之能力。另黃美貴縱已出嫁，亦無法免除其扶
    養直系血親尊親屬即原告二人之義務，是原告二人主張由黃
    旭德負全部扶養義務，並不足採。
  (2)再按扶養之程度，應按受扶養權利者之需要與負扶養義務者
    之經濟能力及身分定之，為民法第1119條所明文。又關於計
    算標準，實務上或認應採申報綜合所得稅納稅義務人扶養親
    屬寬減額，或認應採行政院主計處公布之各縣市平均每人月
    消費支出，以為扶養費之計算標準，不一而足。茲所得稅法
    之規定，僅係國家基於稅賦政策考慮所為之減免措施，殊與
    損害賠償法上填補損害之目的迥然不同，並不符合社會現今
    生活開銷實情。參以我國國民之國民所得與一般消費水平，
    均較以往大為提升，而扶養費用之決定，復應顧及一般國民
    之生活水平，以符合受扶養權利者之必要，故應以行政院主
    計處公告之平均每人月消費支出作為扶養費計算基準，始符
    社會實情及受扶養人之需求。是被告辯稱應以申報綜合所得
    稅納稅義務人扶養親屬寬減額作為扶養費之計算基準，尚無
    足採。本院認應以行政院主計處公布之97年度臺中市平均每
    人月消費支出18,807元計算扶養費之損害，較為適當。而系
    爭車禍係於97年11月間發生，原告主張以96年度之平均每人
    月消費支出作為計算基準，並無所據。另被告雖辯稱原告乙
    ○○、丙○○○為臺中市南區98年度中低收入戶，可領取低
    收入戶補助等語。然縱原告為中低收入戶而領有政府之補助
    ，此亦屬政府之行政行為，與被告之賠償責任無關，是被告
    此之所辯，亦不足採。
  (3)從而，原告乙○○所得請求之扶養費總額計為768,462元【
    按年別5%複式霍夫曼計算法（第一年不扣除中間利息），計
    算式為：[18,807元×12月×10.00000000（此為應受扶養13
    年之霍夫曼係數）]×1/3（扶養義務）＝768,462（小數點
    以下四捨五入）】；原告丙○○○所得請求之扶養費總額計
    為983,751元【按年別5%複式霍夫曼計算法（第一年不扣除
    中間利息），計算式為：[18,807元×12月×13.00000000（
    此為應受扶養18年之霍夫曼係數）]×1/3（扶養義務）＝
    983,751（小數點以下四捨五入）】，逾此部分之請求即無
    依據。
  3.關於精神上慰撫金部分：
    按慰撫金之賠償須以人格權遭遇侵害，使精神上受有痛苦為
    必要，其核給之標準與財產上損害之計算不同，然非不可斟
    酌雙方身分、資力與加害程度，及其他各種情形核定相當之
    數額（最高法院51年臺上字第223號判例參照）。查原告乙
    ○○為初中畢業，以前係做工，現無工作，名下有汽車1輛
    ；原告丙○○○為國小畢業，以前係從事為幫人顧店、打雜
    之工作，現無工作，名下無財產；被告為高職肄業，目前在
    菜市場做生意，名下有汽車1輛、投資1筆等情，業據其分別
    陳明在卷，復有稅務電子閘門財產調件明細表在卷可參。另
    原告雖主張被告以駕駛為業務，然此為被告所否認，原告復
    未舉證以實其說，此部分之主張，即難憑採。則本院審酌原
    告乙○○、丙○○○分別為黃旭德之父、母，其因被告之過
    失侵權行為，遭逢喪子之痛，白髮人送黑髮人，精神上所受
    之痛苦自屬鉅大，惟被告家境並非寬裕，且斟酌被告之加害
    情形、可歸責程度等一切情況，認為原告乙○○、丙○○○
    請求之精神慰撫金各以1,000,000元為適當，逾此部分之請
    求則屬無理由。
  4.準此，原告乙○○得請求賠償之金額為1,968,462元（計算
    式：200,000＋768,462＋1,000,000＝1,968,462）；原告丙
    ○○○得請求賠償之金額為1,983,751元（計算式：983,751
    ＋1,000,000＝1,983,751）。
  (三)按損害之發生或擴大，被害人與有過失者，法院得減輕賠償
    金額或免除之，民法第217條第1項定有明文。上開規定係為
    促使被害人對於自己生命、身體之安全，盡其應盡之注意義
    務，避免或減少危險或損害之發生，以求當事人間之公平。
    而查：
  1.按汽車行駛至交岔路口，其行進、轉彎，應遵守燈光號誌，
    為道路交通安全規則第102條第1項第1款所明文。查黃旭德
    之重型機車駕駛執照，於95年6月13日因違規罰鍰未繳，業
    受「易處逕註」駕駛執照之處分，有交通部公路總局臺中區
    監理所臺中監理站98年6月23日中監中字第0980005154號函
    在刑事卷可佐。而黃旭德於系爭車禍發生後，經抽血檢驗其
    酒精濃度，檢驗值為64.6mg/dl，換算為呼氣酒精濃度為每
    公升0.307毫克，有衛生署臺中醫院微量元素藥毒物測定檢
    驗結果附於刑事警卷可稽，已逾道路交通安全規則第114條
    第2款規定之超過每公升0.25毫克之不得駕車標準。再觀之
    國光路與信義南街口、學府路與信義南街口之3支監視器翻
    拍照片，當時黃旭德係沿信義南街由西向東往正義街方向行
    駛；另證人彭純枝係沿信義南街由東向西往國光路方向行駛
    ，於國光路口停等紅燈期間，被告所駕駛之汽車沿國光路由
    南向北往復興路方向行駛，於國光路與信義南街之交岔路口
    與黃旭德所駕騎之機車發生碰撞，系爭車禍發生後，國光路
    南北向尚有車輛通行，有前開翻拍照片附於相驗卷足稽。復
    參之證人彭純枝於警詢、偵訊時證述略以：其當時開在信義
    南街往國光路方向行駛，至與國光路口停等紅燈，前方路口
    突有車禍，嗣其見信義南街號誌變成綠燈後，其就開車走了
    等語（見臺中市○○○道路交通事故談話記錄表、臺中地檢
    97 年度偵字第27073號97年12月2日訊問筆錄）。並佐之證
    人即承辦警員張舜捷證稱：其調閱臺中市○○路與信義南街
    交岔路口之監視器，監視器畫面無法拍到號誌，惟系爭車禍
    發生時，根據車流量狀況，國光路南北向是通行狀態，信義
    南街是靜止狀態等語（見臺中高分院98年度交上易字第1370
    號98年9月29日審判筆錄）。可知，黃旭德係於飲酒後，於
    上開時間駕騎重型機車，沿信義南街由西向東往正義街方向
    行駛，並違規闖紅燈駛入國光路與信義南街之交岔路口，致
    生系爭車禍，是其就本件損害之發生應認為與有過失。
  2.本院審酌系爭車禍之肇事經過，認黃旭德酒後駕車，並違規
    闖越紅燈駛入國光路與信義南街之交岔路口，為系爭車禍之
    肇事主因，被告未注意車前狀況，超速行駛，為系爭車禍之
    肇事次因等被告與黃旭德之過失程度，認被告應負百分之25
    之過失責任，而黃旭德應負百分之75之過失責任。爰依前開
    規定，依法減輕被告百分之75之賠償責任。準此，原告乙○
    ○得請求被告賠償之金額為492,116元【計算式：1,968,462
    ×（1－0.75）＝492,116，元以下四捨五入】；原告丙○○
    ○得請求被告賠償之金額為495,938元【計算式：1,983,751
    ×（1－0.75）＝495,938，元以下四捨五入】。
  (四)被告已給付原告乙○○200,000元，是原告乙○○得請求被
    告賠償之金額應扣除該200,000元，經扣除後之金額為292,
    116元（計算式：492,116－200,000＝292,116元）。
  (五)末按保險人依強制汽車責任保險法規定所為之保險給付，視
    為被保險人損害賠償金額之一部分；被保險人受賠償請求時
    ，得扣除之，為強制汽車責任保險法第32條所明定。原告乙
    ○○、丙○○○已獲汽車強制責任保險金理賠各750,000元
    ，為兩造所不爭執，是此部分之款項自應於本件損害賠償請
    求中扣除，則經扣除後，原告乙○○、丙○○○即均不得再
    請求被告賠償。
六、綜上所述，原告依侵權行為之規定，提起本件訴訟，請求被
    告(一)給付原告乙○○4,160,658元，及其中2,467,007元自刑
    事附帶民事訴訟起訴狀繕本送達翌日起至清償日止，其中1,
    693,651元自準備書續一狀繕本送達翌日起至清償日止，均
    按年息百分之5計算之利息；(二)給付原告丙○○○4,600,480
    元，及其中3,917,198元自刑事附帶民事訴訟起訴狀繕本送
    達翌日起至清償日止，其中683,282元自準備書續一狀繕本
    送達翌日起至清償日止，均按年息百分之5計算之利息，均
    為無理由，皆應駁回。而原告之訴既經駁回，其假執行之聲
    請亦失所依附，應併予駁回。
七、本件事證已臻明確，兩造其餘攻擊、防禦方法及所提出之各
    項證據資料，核與判決結果不生影響，爰不逐一論述，附此
    敘明。
八、據上論結，原告之訴為無理由，依民事訴訟法第78條，判決
    如主文。
中    華    民    國    99    年    4     月    23    日
                  民事第三庭    審判長法  官  許秀芬
                                      法  官  林慧貞
                                      法  官  黃佳琪
正本係照原本作成。
如對本判決上訴，須於判決送達後20日內向本院提出上訴狀。
中    華    民    國    99    年    4     月    23    日
                                      書記官

司法院資訊處製作；財團法人民間司法改革基金會備份。
